【裁判字號】    90,訴緝,21
【裁判日期】    901025
【裁判案由】    違反槍砲彈藥刀械管制條例
【裁判全文】
臺灣屏東地方法院刑事判決                            九十年度訴緝字第二一號
    公  訴  人  臺灣屏東地方法院檢察署檢察官
    被      告  乙○○
    指定辯護人  本院公設辯護人  甲○○
右列被告因違反槍砲彈藥刀械管制條例案件，經檢察官提起公訴（八十八年度偵字第
八一八九號），本院判決如左：
    主  文
乙○○無罪。
    理  由
一、公訴意旨略以：同案被告洪明福於民國八十八年十一月底某日，在屏東市大洲里
    某椰子園內，取得郭坤雄（已死亡）所埋藏之德國Ｈｅｃｈｅｒ＆Ｋｃｏｈ  Ｇ
    ｍｂｈ廠製ＵＳＰ型半自動手槍一支、點二二轉輪手槍一支、奧地利製ＧＬＯＣ
    ＬＫ廠製二六型半自動手槍一支及制式子彈一百十六顆、達姆彈二十一顆、點二
    二口徑子彈十三顆、彈匣一個，被告乙○○與同案被告洪明福竟無故持有之，嗣
    於八十八年十二月二十八日下午八時三十分許，在屏東市○○路鎮山宮旁鐵皮屋
    內，為警查獲，並扣得前揭槍彈，因認被告乙○○涉有槍砲彈藥刀械管制條例第
    七條第三項、第十二條第三項之罪嫌。
二、按犯罪事實應依證據認定之，無證據不得推定其犯罪事實；又不能證明被告犯罪
    者，應諭知無罪之判決，刑事訴訟法第一百五十四條、第三百零一條第一項分別
    定有明文。又認定不利於被告之事實，須依積極證據，苟積極證據不足為不利於
    被告事實之認定時，即應為有利於被告之認定，更不必有何有利之證據（最高法
    院三十年上字第八一六號判例參照）。另事實之認定，應憑證據，如未能發現相
    當證據，或證據不足以證明，自不得以推測或擬制之方法，以為裁判基礎（最高
    法院四十年台上字第八六號判例參照）。
三、本件公訴人認被告涉有違反槍砲彈藥刀械管制條例之犯行，無非係以扣案之槍彈
    係置於被告乙○○所有車牌號碼ＰＪＫ─七七一號重機車之機車籃內，而為警當
    場查獲為其主要論據。然訊之被告乙○○則辯稱：機車雖然是我的名字，但是都
    是洪明福在使用，我當天要開車準備到臺南，因為臨時轉回去拿支票，才騎機車
    返家，回家時發現警察在我的鐵皮屋搜索，我不知道機車的菜籃內藏有槍枝等語
    。
四、經查：(一)上開槍彈係同案被告洪明福於右開時地起出，並先埋藏於其老家芒果樹
    下，於八十八年十二月二十八日下午八時許，復將前開槍彈取出並將之置於被告
    乙○○所有車號ＰＪＫ─七七一號重機車之機車籃內，騎車返回屏東市○○路鎮
    山宮旁鐵皮屋之事實，業據同案被告洪明福於警訊及偵查中供承明白（見八十八
    年十二月二十九日警訊筆錄、偵查卷第五頁、第五頁反面），另據同案被告洪明
    福供稱，其所取得之德國Ｈｅｃｈｅｒ＆Ｋｃｏｈ  Ｇｍｂｈ廠製ＵＳＰ型半自
    動手槍一支、奧地利製ＧＬＯＣＬＫ廠製二六型半自動手槍一支係出於郭坤雄之
    弟所告知，另德國製點二二轉輪手槍一支係向綽號「老師」以新台幣十五萬元購
    買，是皆與被告乙○○無關等語。「又洪明福與綽號「漢仔」有仇隙，被告乙○
    ○係無關之第三人，是否有必要與他人持有槍械，亦有可疑。(二)車號ＰＪＫ─七
    七一號重機車為被告乙○○之弟陳榮宏以其名義所購買，並將該機車借予同案被
    告洪明福使用等情，已據證人陳榮宏於本院審理時證述明確（見本院八十九年七
    月十九日審判筆錄），核與同案被告洪明福於警訊及本院審理時供述之情節相符
    合，據其於警訊時稱：機車是我向乙○○的弟弟「宏仔」借來騎的等語（見八時
    八年十二月二十九日警訊筆錄），其於本院審理時亦稱：機車是向陳榮宏借的，
    我與他父親很好，大部分時間都是我再騎等語（見本院八時九年七月十九日審判
    筆錄），因此，自難以該車登記於被告乙○○名下，而認定被告與洪明福二者間
    有犯意聯絡。(三)同案被告洪明福於八十八年十二月二十八日下午八時許，自其老
    家騎乘上開機車返回屏東市○○路鎮山宮旁之鐵皮屋後，隨即進入屋內穿著外套
    ，該機車即為被告乙○○騎走等情，業經同案被告洪明福於警訊時供述明確（見
    八十八年十二月二十九日警訊筆錄），核與證人郭世宗於偵查中所證述之情節相
    符合，據其稱：洪明福回來直接上廁所，後來機車又被乙○○騎走，洪明福走出
    廁所問機車何人騎走，我說乙○○騎走，乙○○騎走時有說馬上騎回來，乙○○
    騎走後二至三分鐘騎回來，回來時警方已經進來了等語（見偵查卷第七頁、第七
    頁反面），顯見被告乙○○與同案被告洪明福並未交談或接觸，而上開槍彈之取
    得及自藏匿處取出均係由同案被告洪明福一人獨自所為，被告乙○○僅係因一時
    便利而騎乘該機車到附近家中拿取支票，其並未翻開菜籃內物品，乃極自然之情
    形，尚難以當日其有短暫騎用機車，即遽認被告乙○○與同案被告洪明福具有犯
    意之聯絡，況證人即當時在場查緝之警員蔡坤良、劉建宏於本院審理時均證稱：
    我們去盤查時，被告乙○○比較鎮定，同案被告洪明福表情較緊張，急著要騎機
    車出去，我們覺得洪明福有點怪異，所以才會懷疑機車籃內的那包東西是何物等
    語（見本院八十九年五月二十四日審判筆錄），益證被告乙○○確實不知機車籃
    內置有前開槍彈，否則其若知機車籃內置有前開槍彈，而該機車又係其騎回上開
    鐵皮屋，突然面對警方之盤查應較同案被告洪明福更為緊張，方符常情，且同案
    被告洪明福亦可否認該槍彈為其所有，足見同案被告洪明福所稱被告乙○○不知
    機車籃內有槍彈等情，應屬可信。此外，復無其他證據證明被告乙○○有違反槍
    砲彈藥刀械管制條例之犯行，其犯罪即屬不能證明，揆諸前開說明，自應為被告
    無罪之諭知。據上論斷，應依刑事訴訟法第三百零一條第一項，判決如主文。
中      華      民      國      九十      年      十    月    二十五    日
                                      臺灣屏東地方法院刑事第三庭
                                          審判長法  官  黃國永
                                                法  官  陳姵君
                                                法  官  余德正
右正本證明與原本無異。
對於本判決如有不服應於收受送達後十日內向本院提出上訴書狀上訴於台灣高等法院
高雄分院並按他造當事人之人數附具繕本。
                                                書記官  曾文玲
中      華      民      國      九十      年      十    月    二十五    日


司法院資訊處製作；財團法人民間司法改革基金會備份。
